臺灣高等法院刑事判決
109年度上訴字第480號
上  訴  人  
即  被  告  林文聖




上列上訴人即被告因違反洗錢防制法等案件，不服臺灣桃園地方
法院108年度金訴字第118號，中華民國108年11月28日第一審判
決（起訴案號：臺灣桃園地方檢察署107年度偵字第3076號），
提起上訴，本院判決如下：
    主  文
原判決撤銷。
林文聖幫助犯詐欺取財罪，累犯，處有期徒刑貳月，如易科罰金
，以新臺幣壹仟元折算壹日。
    事  實
一、林文聖前於民國103年間因公共危險案件，經臺灣桃園地方
    法院（下稱桃園地院）以103年度桃交簡字第1375號判決判
    處有期徒刑2月確定，於104年3月31日易服社會勞動執行完
    畢；復於103年間因公共危險案件，經桃園地院以103年度桃
    交簡字第279號判決判處有期徒刑2月確定，於104年11月10
    日易科罰金執行完畢。詎猶不知悔悟，明知金融機構帳戶係
    供個人使用之重要理財及交易工具，關係個人財產及信用之
    表徵，如將自己之金融機構帳戶提供他人使用，可能因此供
    不法詐騙份子利用以詐術使他人將款項匯入自己之金融機構
    帳戶後，再予提領運用，並預見可能因而幫助他人從事詐欺
    取財之目的，竟基於縱若有人持該金融機構帳戶之存摺、金
    融卡及密碼作為犯罪工具使用亦不違反其本意之不確定幫助
    詐欺故意，於106年11月1日15時20分許起至翌（2）日12時1
    分許止期間內某日時，在不詳地點，以不詳方式，將其向上
    海商業儲蓄銀行（下稱上海銀行）南崁分行申請開立之帳號
    000-00000000000000號帳戶（下稱上海銀行帳戶）及向京城
    商業銀行（下稱京城銀行）南崁分行申請開立之帳號000-00
    0000000000號帳戶（下稱京城銀行帳戶）之存摺、金融卡及
    密碼交付予真實姓名、年籍均不詳之詐欺集團成員使用，以
    供該詐欺集團成員作為提領及匯出款項之用，林文聖即以此
    行為幫助詐欺集團成員實施詐欺取財犯行。嗣該詐欺集團成
    員基於意圖為自己不法所有之詐欺取財犯意，先後於如附表
    各編號所示之詐欺時間，撥打電話予如附表各編號所示告訴
    人，以如附表各編號所示之詐欺方式行騙，致使如附表各編
    號所示之告訴人陷於錯誤，而分別依該詐騙集團成員之指示
    ，於如附表各編號所示匯款時間，將如附表各編號所示匯款
    金額，以臨櫃匯款之方式，匯入林文聖前開所申請開立如附
    表各編號所示之帳戶內，旋遭該詐欺集團成員提領一空。嗣
    經洪啟國、劉志權察覺有異，報警處理，經警循線查獲上情
    。
二、案經洪啟國、劉志權訴由桃園市政府警察局大溪分局報請臺
    灣桃園地方檢察署檢察官偵查起訴。
    理  由
壹、證據能力方面：
一、按被告以外之人於審判外之陳述，雖不符刑事訴訟法第159
    條之1至第159條之4之規定，然經當事人於審判程序同意作
    為證據，法院審酌該言詞陳述或書面陳述作成時之情況，認
    為適當者，亦得為證據；當事人、代理人或辯護人於法院調
    查證據時，知有刑事訴訟法第159條第1項不得為證據之情形
    ，而未於言詞辯論終結前聲明異議者，視為有前項之同意，
    刑事訴訟法第159條之5定有明文。查，本判決下列認定事實
    所引用之被告以外之人於審判外所為之供述證據資料（包含
    人證與文書等證據），並無證據證明係公務員違背法
    定程序所取得；而檢察官、上訴人即被告林文聖（下稱被告
    ）對本院準備程序期日提示之卷證，均同意其等證據能力，
    且迄至言詞辯論終結前亦未再聲明異議，本案證據資料作成
    時之情況，核無違法取證或其他瑕疵，證明力亦無明顯過低
    之情形，認為以之作為證據為適當，依刑事訴訟法第159條
    之5規定，自均得作為證據。
二、至於非供述證據部分，檢察官及被告於本院準備程序期日均
    同意其等證據能力，復均查無違反法定程序取得或其他不得
    作為證據之情形，且經本院於審理期日提示予檢察官及被告
    而為合法調查，應認均有證據能力。
貳、實體部分：
一、訊據被告固坦承詐欺集團成員於取得其上海銀行帳戶及京城
    銀行帳戶之存摺、金融卡後，先後對告訴人洪啟國、劉志權
    （下合稱告訴人2人）施用詐術，致告訴人2人因而陷於錯誤
    ，分別將款項匯入其申請開立之上海銀行帳戶及京城銀行帳
    戶等情，然矢口否認有何幫助詐欺取財之犯行，辯稱：伊不
    認識詐欺集團成員，也沒有將上海銀行帳戶及京城銀行帳戶
    之存摺、金融卡交給詐欺集團使用；伊將上海銀行帳戶及京
    城銀行帳戶之存摺、金融卡放在牛皮紙袋內後，置放在伊所
    駕駛車號0000-00號自小客車副駕駛座前置物廂內，伊於於1
    06年11月5日騎乘機車經過該自小客車時，發現該自小客車
    車窗被砸破了，上開上海銀行帳戶及京城銀行帳戶之存摺、
    金融卡遭竊後，有向銀行掛失云云。經查：
  ㈠真實姓名、年籍均不詳之詐欺集團成員先後於如附表各編號
    所示之詐欺時間，撥打電話予如附表各編號所示告訴人，以
    如附表各編號所示之詐欺方式行騙，致使如附表各編號所示
    之告訴人陷於錯誤，而分別依該詐騙集團成員之指示，於如
    附表各編號所示匯款時間，將如附表各編號所示匯款金額，
    以臨櫃匯款之方式，匯入被告前開所申請開立如附表各編號
    所示之帳戶內，旋遭該詐欺集團成員提領一空等情，為被告
    於本院所不爭執（見本院卷第70、71、74頁），復經證人即
    告訴人2人於警詢時指述綦詳（見偵卷第14頁正反面、24頁
    正反面），並有郵政跨行匯款申請書、臺中市第二信用合作
    社匯款回條、手機翻拍照片、上海銀行南崁分行106年11月2
    2日上南崁字第1060000033號函所檢附帳號00000000000000
    號帳戶之存款開戶及各項服務申請書、交易明細、京城銀行
    106年12月26日（106）京城數業字第3887號函所檢附帳號00
    0-000000000000號帳戶之基本資料及客戶存提記錄單等件在
    卷可稽（見偵卷第15、25、26、36至40、42、43頁），應堪
    認定，足認被告上開上海銀行帳戶及京城銀行帳戶確遭詐騙
    集團成員使用而作為詐欺告訴人2人之工具，且取款得逞無
    訛。
  ㈡被告客觀上有交付上開帳戶存摺、金融卡等物之行為，且其
    主觀上並具有幫助詐欺取財之不確定故意，茲述如下：
    ⒈按金融機構帳戶係供個人使用之重要理財及交易工具，於
      金融機構開設帳戶、請領存摺、金融卡，事關帳戶申請人
      之財產權益，帳戶內資金之進出亦將影響個人社會信用評
      價，而金融機構帳戶之存摺、金融卡分別為利用各金融機
      構及其設置之自動櫃員機（ATM）領取款項之重要憑證，
      印章、設定金融卡密碼之目的，分別係避免存摺、金融卡
      因遺失、被竊或其他原因脫離本人持有時，取得上開物品
      之人，若未同時取得印章或經原持卡人告知密碼，即難以
      持用該存摺、金融卡，是金融機構帳戶之存摺與提款卡、
      印鑑、密碼相結合，則專屬性、私密性更形提高，稍具通
      常社會歷練與經驗法則之一般人亦均有應妥善保管上開物
      件，防止被他人冒用之認知，且金融機構帳戶應以本人使
      用為原則，若非與本人有密切親誼關係或特殊信賴關係，
      實無任意供他人使用之理，縱有特殊情況偶有將金融機構
      帳戶之存摺、金融卡、印章及密碼交付他人之需，亦必深
      入瞭解該他人之可靠性與用途後再行提供，恆係吾人日常
      生活經驗與通常之事理。又邇來詐騙集團以各式事由詐欺
      被害人匯款，隨即將款項提領一空之手法層出不窮，詐騙
      集團成員為逃避檢警查緝，多數均係利用人頭帳戶作為所
      得財物匯入、取款之犯罪工具，亦屢為政府及金融機關多
      方宣導，且經媒體再三披露，是倘金融機構帳戶之存摺、
      金融卡、印章及密碼落入不明人士手中，不難想見極易被
      利用供作財產犯罪之工具，是避免本身金融機構帳戶被利
      用為詐財工具，應係一般生活所易於體察之常識。
    ⒉被告先於警詢時供稱：伊於106年11月1日申請上海銀行帳
      戶是要作為伊工程請款所用，而同日申請之京城銀行帳戶
      是要作為伊薪資轉帳使用；伊於106年11月3日中午時，將
      上開2個帳戶之存摺、金融卡放在伊駕駛的自小客車副駕
      駛座前置物箱內，並於翌（4）日17時許發現車窗遭打破
      ，伊上開2個帳戶的存摺、金融卡也遭竊取，伊有打電話
      給銀行掛失，但沒有向警方報案等語（見偵卷第4頁反面
      、5頁）；復於偵查中供稱：上海銀行帳戶跟京城銀行帳
      戶都是在遺失的月初才申辦，都是要跟伊承攬工程的社區
      請款使用，因為每個社區所指定的銀行都不同；伊於請款
      的前一天，發現伊自小客車的車窗被人打破，車內上開2
      個帳戶之存摺、金融卡、開戶印章及作工程的機具破壞槌
      、切割機、研磨機、延長線、吸塵器、LED燈等都不見後
      ，伊有請銀行趕快幫伊掛失，並等銀行通知伊去補辦等語
      （見偵卷第55頁反面）；又於原審供稱：伊申請完上開2
      個帳戶後，就把上開2個帳戶的存摺、金融卡放在伊自己
      的車上，106年11月4日17時許，伊去車子那邊要拿時，發
      現車窗玻璃被打破，車子裡面伊做防水的工具、文件袋（
      內有上海銀行和京城銀行帳戶的存摺、金融卡跟印章）等
      東西都不見了，上海銀行的帳戶是伊接社區的工作要轉帳
      用，京城銀行的帳戶是保全公司應徵要使用的，伊有打電
      話給上海銀行和京城銀行掛失等語（見審金訴卷第72、73
      頁）；再於本院供稱：伊申請2個帳戶的目的，一是保全
      公司的薪資轉帳，一是伊那時有接住戶社區管委會大樓防
      水工程要轉帳匯款使用。因為伊車子停放的的放不用收費
      ，所以伊要出門的時候，都會騎機車去看車子有無被破壞
      ，伊106年11月3日經過該處時，車子還是好的，伊發現車
      窗被砸破已經是106年11月5日等語（見本院卷第96、97頁
      ），則被告就其申請上開上海銀行帳戶跟京城銀行帳戶之
      目的、其存摺及金融卡遺失時間部分之供述前後並不完全
      相同，其所述是否全然屬實，即屬有疑。又被告既稱車窗
      遭人打破車內其裝有上開上海銀行帳戶及京城銀行帳戶之
      存摺、金融卡、印章之牛皮紙袋及其施作防水工程使用之
      機具即破壞槌、切割機、研磨機、延長線、吸塵器、LED
      燈等物品均遺失，其卻未曾報警處理，顯與常情有違。況
      且，被告上開上海銀行帳戶及京城銀行帳戶遭詐騙集團成
      員使用而作為詐欺告訴人2人工具之時間係於106年11月2
      日，早於被告前開所辯稱其使用之自小客車車窗遭人打破
      、車內上開上海銀行帳戶及京城銀行帳戶之存摺、金融卡
      遭人竊取之時間106年11月4日或5日，足見被告上開上海
      銀行帳戶及京城銀行帳戶之存摺、金融卡顯非係因遭人竊
      取而為詐欺集團成員所使用。
    ⒊復被告上開上海銀行帳戶及京城銀行帳戶均係以其前女友
      之出生日期設定密碼，且被告未將該密碼書寫於存摺或金
      融卡上等情，業據被告於原審供述甚明（見原審卷第72、
      73、75頁），如被告未將該具隱密、特殊之六位數密碼告
      知詐欺集團成員，殊難想像詐欺集團成員如何能知悉上開
      上海銀行帳戶及京城銀行帳戶之密碼並進而以之為詐欺告
      訴人2人之工具使用，堪認被告確有將上開上海銀行帳戶
      及京城銀行帳戶之密碼告知詐欺集團成員無訛。
    ⒋再被告係於106年11月1日，先後前往上海銀行、京城銀行
      申請開立上揭上海銀行帳戶及京城銀行帳戶，並於開戶時
      依規定分別存入新臺幣（下同）1,000元之款項以完成開
      戶，惟於開戶完成後，均旋自帳戶內提領900元款項，上
      開上海銀行帳戶及京城銀行帳戶內之餘額分別為100元、9
      5元，告訴人2人分別於翌日即106年11月2日匯入3萬元款
      項等情，有前引之上海銀行南崁分行106年11月22日上南
      崁字第0000000000號函所檢附帳號00000000000000號帳戶
      之存款開戶及各項服務申請書、交易明細、京城銀行106
      年12月26日（106）京城數業字第3887號函所檢附帳號000
      -000000000000號帳戶之基本資料及客戶存提記錄單等件
      在卷可參。依上開帳戶餘額與相關資金流向及時間順序，
      顯與實務上常見幫助詐欺取財之行為人，將自身新申請使
      用、餘額無幾之金融帳戶交付詐騙集團使用之慣行相符；
      參以告訴人2人遭受詐騙時，詐欺集團成員係指定將款項
      匯轉至被告上開上海銀行帳戶及京城銀行帳戶後，款項旋
      遭人提領一空，足見詐欺集團成員使用上開上海銀行帳戶
      及京城銀行帳戶之金融卡及密碼取款時，已確知被告並未
      掛失或報警，益徵被告確有將上開上海銀行帳戶及京城銀
      行帳戶之存摺、金融卡及密碼交予詐欺集團成年成員無訛
      。
  ㈢被告雖辯稱：伊發現自小客車車窗被砸破，上開上海銀行帳
    戶及京城銀行帳戶之存摺、金融卡遭竊後，有向銀行掛失云
    云，並提出遠傳電信106年11月通話明細1份為證（見審金訴
    卷第77、78頁）。惟觀之上開遠傳電信106年11月通話明細
    所載，其上記載使用人名稱為「楊力行」，且僅有通話明細
    ，並無通話內容之記載，本院尚難據以認定被告確有向上海
    銀行或京城銀行掛失上開上海銀行帳戶及京城銀行帳戶之存
    摺、金融卡。退步言之，縱使被告確有以電話掛失上開上海
    銀行帳戶及京城銀行帳戶之存摺、金融卡，然依被告所述，
    該等掛失行為顯係於告訴人2人遭詐騙集團成員騙取款項並
    報警處理後為之，斯時金融機構業已將上開上海銀行帳戶及
    京城銀行帳戶凍結，並通報列管為警示帳戶，被告於東窗事
    發後所為之掛失行為，自難為有利於被告之認定，併此敘明
    。
  ㈣至於被告係於106年11月1日15時20分許起至翌（2）日12時1
    分許止期間內某日時，交付前開上海銀行帳戶及京城銀行帳
    戶之存摺、金融卡及密碼予詐欺集團成員，業經本院認定如
    前，起訴書及原判決書誤載被告係於106年11月1日前某日，
    交付前開上海銀行帳戶及京城銀行帳戶之存摺、金融卡予詐
    欺集團成員云云，雖有未洽，惟並不影響起訴犯罪事實之同
    一性，附此敘明。
  ㈤綜上所述，被告所辯顯係卸責之詞，無可憑採。本件事證已
    臻明確，被告犯行洵堪認定，應予依法論科。 
二、論罪
  ㈠按刑法上之幫助犯，係對於犯罪與正犯有共同之認識，而以
    幫助之意思，對於正犯資以助力，而未參與實施犯罪之行為
    者而言（最高法院75年度台上字第1509號、88年度台上字第
    1270號判決要旨參照）。是以，如未參與實施犯罪構成要件
    之行為，且係出於幫助之意思提供助力，即屬幫助犯，而非
    共同正犯。查本案被告交付上海銀行帳戶及京城銀行帳戶之
    存摺、金融卡及密碼予詐欺集團成員使用，嗣該詐欺集團成
    員基於意圖為自己不法所有之詐欺取財犯意，分別對告訴人
    2人施用詐術，致告訴人2人均陷於錯誤，因而分別匯款至上
    開上海銀行帳戶及京城銀行帳戶內，旋均遭提領一空，是被
    告所為係參與詐欺取財罪構成要件以外之行為，且在無證據
    證明被告係以正犯而非以幫助犯之犯意參與犯罪之情形下，
    應認其所為係幫助犯而非正犯行為。核被告所為，係犯刑法
    第30條第1項前段、第339條第1項之幫助詐欺取財罪。
  ㈡被告以一幫助行為，同時侵害告訴人2人之財產法益，為想像
    競合犯，應依刑法第55條規定，從重論以一個幫助詐欺取
    財罪。
  ㈢依108年2月22日公布之司法院釋字第775號解釋文：「刑法第
    47條第1項規定：『受徒刑之執行完畢，或一部之執行而赦免
    後，5年以內故意再犯有期徒刑以上之罪者，為累犯，加重
    本刑至二分之一。』有關累犯加重本刑部分，不生違反憲法
    一行為不二罰原則之問題。惟其不分情節，基於累犯者有其
    特別惡性及對刑罰反應力薄弱等立法理由，一律加重最低本
    刑，於不符合刑法第59條所定要件之情形下，致生行為人所
    受之刑罰超過其所應負擔罪責之個案，其人身自由因此遭受
    過苛之侵害部分，對人民受憲法第8 條保障之人身自由所為
    限制，不符憲法罪刑相當原則，牴觸憲法第23條比例原則。
    於此範圍內，有關機關應自本解釋公布之日起2 年內，依本
    解釋意旨修正之。於修正前，為避免發生上述罪刑不相當之
    情形，法院就該個案應依本解釋意旨，裁量是否加重最低本
    刑。」是在該解釋文公布後，本院即應依此就個案裁量是否
    有依刑法第47條第1項規定加重最低本刑之必要。查本案被
    告前於103年間因公共危險案件，經桃園地院以103年度桃交
    簡字第1375號判決判處有期徒刑2月確定，於104年3月31日
    易服社會勞動執行完畢；復於103年間因公共危險案件，經
    桃園地院以103年度桃交簡字第279號判決判處有期徒刑2月
    確定，於104年11月10日易科罰金執行完畢等情，有本院被
    告前案紀錄表1份在卷可參，其於有期徒刑執行完畢5年內故
    意再犯本案最重本刑為有期徒刑以上之幫助詐欺取財罪，符
    合刑法第47條第1項累犯之規定，本院審酌被告所犯之前案
    為公共危險案件，與本案所犯幫助詐欺取財罪間不具有相同
    或類似之性質，亦非屬具有重大惡性特徵之犯罪類型，且審
    慎考量本案情節、被告之主觀惡性、危害程度及罪刑相當原
    則，爰不依刑法第47條第1項規定加重其最低本刑，附此敘
    明。
  ㈣被告以幫助他人犯詐欺取財罪之意思，參與犯罪構成要件以
    外之行為，其犯罪情節及惡性，與實施詐騙之詐欺正犯不能
    等同評價，爰依刑法第30條第2項之規定，按正犯之刑減輕
    之。
三、不另為無罪之諭知：
  ㈠公訴意旨另以：被告能預見一般人取得他人存摺之目的在於
    掩飾犯行不易遭人追查，仍基於洗錢之犯意，於上開時間，
    以不詳方式，將其上海銀行帳戶及京城銀行帳戶之存摺、金
    融卡，提供予詐騙集團作為人頭帳戶使用，嗣該詐騙集團成
    員取得前開帳戶之存摺、金融卡後，即意圖為自己不法之所
    有，對告訴人2人為詐欺取財犯行。因認被告亦同時涉犯違
    反洗錢防制法第14條第1項之洗錢罪嫌。
  ㈡按洗錢防制法所稱之洗錢，指下列行為：一、意圖掩飾或隱
    匿特定犯罪所得來源，或使他人逃避刑事追訴，而移轉或變
    更特定犯罪所得。二、掩飾或隱匿特定犯罪所得之本質、來
    源、去向、所在、所有權、處分權或其他權益者。三、收受
    、持有或使用他人之特定犯罪所得，洗錢防制法第2條雖有
    明定，而該法所稱之特定犯罪，依該法第3條第2款之規定，
    固包括刑法第339條之詐欺取財罪在內。惟按洗錢防制法之
    立法目的，依同法第1條之規定，係在防制洗錢，打擊犯罪
    ，健全防制洗錢體系，穩定金融秩序，促進金流透明，強化
    國際合作。申言之，即在於防範與制止特定犯罪所得，藉由
    洗錢行為，例如經由各種金融機構或其他交易管道，使其形
    式上轉換成為合法來源，而掩飾或切斷犯罪所得來源與犯罪
    之關聯性，使實施詐欺犯罪之行為人得以藉此躲避檢警之查
    緝，偵查機關無法藉由資金之流向追查詐欺犯罪者。是洗錢
    防制法第2條第2款之洗錢行為，除有掩飾或隱匿特定犯罪所
    得之本質、來源、去向、所在、所有權、處分權或其他權益
    之行為外，仍有旨在避免追訴、處罰而為上述行為之犯意，
    始克相當。又提供帳戶（例如：販售帳戶予他人使用；廠商
    提供跨境交易使用之帳戶作為兩岸詐欺集團處理不法贓款使
    用）以掩飾不法所得之去向，固為洗錢行為之態樣。然於販
    售、出租帳戶予他人使用，以使他人藉以取得特定犯罪所得
    之情形，是否當然即屬掩飾不法所得之去向，而可構成洗錢
    行為，似不無可疑。因此，是否為洗錢防制法第2條第2 款
    之洗錢行為，自應就犯罪全部過程加以觀察，包括行為人是
    否具有洗錢之犯意，以及有無因而使特定犯罪所得之本質、
    來源、去向、所在、所有權、處分權或其他權益有所改變，
    或有無阻撓或危及對特定犯罪所得來源追查或處罰之行為在
    內。若僅係行為人對特定犯罪所得作直接使用或消費之處分
    行為，尚非該法所規範之洗錢行為。
  ㈢經查，被告雖提供上海銀行帳戶及京城銀行帳戶幫助詐欺犯
    罪，惟僅作為告訴人2人匯入款項之帳戶使用，而詐欺集團
    成員係於告訴人2人將款項匯入被告所提供上海銀行帳戶（
    提供時帳戶餘額為100元）及京城銀行帳戶（提供時帳戶餘
    額為95元）後，再自上海銀行帳戶及京城銀行帳戶將該筆款
    項直接領出使用，故被告提供上海銀行帳戶及京城銀行帳戶
    、告訴人2人匯入款項，及詐欺集團成員自上海銀行帳戶及
    京城銀行帳戶內直接領出該筆款項，均僅係詐欺集團成員實
    施詐欺取財行為之犯罪手段，並非於詐欺取得財物後，另為
    掩飾、隱匿詐欺犯罪所得之行為，則詐欺集團成員及被告有
    無欲藉由上海銀行帳戶及京城銀行帳戶洗錢，使該筆贓款經
    由與上海銀行帳戶及京城銀行帳戶內其他款項混同（惟當時
    上海銀行帳戶餘額為100元、京城銀行帳戶餘額為95元），
    或自上海銀行帳戶及京城銀行帳戶流出而為各種交易後再流
    入上海銀行帳戶及京城銀行帳戶，以轉換成為合法來源；以
    及贓款未經上開清洗行為（money laundering），即旋為詐
    欺集團成員自上海銀行帳戶及京城銀行帳戶內領出，是否改
    變了詐欺犯罪所得之本質、來源、去向、所在、所有權、處
    分權或其他權益，而掩飾或切斷犯罪所得來源與犯罪之關聯
    性，致構成洗錢行為，並非全然無疑。又詐欺集團成員自上
    海銀行帳戶及京城銀行帳戶內直接領出贓款，雖因此發生掩
    飾或隱匿贓款去向或所在之效果，惟此係詐欺取財犯罪既遂
    之結果，而被告除提供上開帳戶外，對於匯入帳戶內之贓款
    如何處置，並無何積極證據足資證明被告事前知情之犯意或
    事中提供助力之行為，故被告所為自不該當洗錢防制法第14
    條第1 項之洗錢罪，是公訴意旨認被告被告提供上海銀行帳
    戶及京城銀行帳戶予詐欺集團成員使用之行為亦構成洗錢罪
    ，容有誤會，本應為無罪之諭知，然公訴意旨認此部分與前
    開有罪之刑法第30條第1項前段、第339條第1項之幫助詐欺
    取財犯行，係以一行為同時觸犯數罪名，為想像競合犯，屬
    裁判上一罪，爰不另為無罪之諭知，附此敘明。
四、撤銷改判之理由： 
  ㈠原審以被告犯幫助詐欺取財犯行，事證明確，予以論罪科刑
    ，固非無見。惟查，被告所為，雖符合刑法第47條第1項累
    犯之規定，然本院參酌司法院釋字第775號解釋意旨，綜合
    考量被告前所違犯及本件所違犯者之犯罪類型、本案情節、
    被告之主觀惡性、危害程度等各項情狀後，認被告所犯，不
    依刑法第47條第1項規定加重其最低本刑，業經本院說明如
    前，原判決就被告所犯，依累犯規定加重其最低本刑，尚有
    未洽。被告上訴意旨猶執前詞否認犯罪，其上訴雖為無理由
    ，惟原判決既有前開可議之處，自應由本院予以撤銷改判。
    　　
  ㈡爰審酌被告前有公共危險等前科，業如前述，素行非佳，其
    對於詐騙集團或不法份子利用他人金融機構帳戶實行詐欺或
    其他財產犯罪，有所預見，竟仍恣意將其所申請帳戶之存摺
    、金融卡及密碼交予詐欺集團成員而供幫助犯罪使用，使前
    開犯罪之人得以逃避犯罪之查緝，所為已嚴重擾亂金融交易
    往來秩序，影響社會正常交易安全，增加告訴人2人尋求救
    濟之困難，並使犯罪之追查趨於複雜，犯後猶否認犯行，飾
    詞卸責，態度不佳，兼衡被告犯罪之動機、目的、手段、
    於警詢時自承家庭經濟狀況為勉持之生活狀況（見偵卷第４
    頁）、智識程度為高職肄業（見被告之個人戶籍資料查詢結
    果附於審金訴卷第17頁）及告訴人2人因遭詐欺所受損害等
    一切情狀，量處如主文第2項所示之刑，併諭知易科罰金之
    折算標準。
  ㈢沒收：
    按犯罪所得，屬於犯罪行為人者，沒收之；於全部或一部不
    能沒收或不宜執行沒收時，追徵其價額，刑法第38條之1第1
     項前段、第3項固定有明文。本案並無證據證明被告確有因
    幫助詐欺之犯行而有任何犯罪所得，自無犯罪所得應予宣告
    沒收或追徵之問題，附此敘明。
據上論斷，應依刑事訴訟法第369條第1項前段、第364條、第299
條第1項前段，刑法第30條、第339條第1項、第55條前段、第41
條第1項前段，刑法施行法第1條之1第1項，判決如主文。
本案經檢察官李堯樺提起公訴，檢察官何明楨到庭執行職務。
中　　華　　民　　國　　109 　年　　6 　　月　　24　　日
                  刑事第十一庭  審判長法  官  楊力進
　　　　　　　　                   　 法  官  沈君玲
　　　　　　　　　　　　　　　　　　  法  官  雷淑雯
以上正本證明與原本無異。
檢察官不得單獨就被告有罪部分提起上訴。
其餘部分，如不服本判決應於收受送達後20日內向本院提出上訴
書狀，並應敘述具體理由，惟須受刑事妥速審判法第9條限制；
其未敘述上訴理由者，應於上訴期間屆滿後20日內向本院補提理
由書（均須按他造當事人之人數附繕本）「切勿逕送上級法院」
。
被告不得上訴。
刑事妥速審判法第9條：
除前條情形外，第二審法院維持第一審所為無罪判決，提起上訴
之理由，以下列事項為限：
一、判決所適用之法令牴觸憲法。
二、判決違背司法院解釋。
三、判決違背判例。
刑事訴訟法第377條至第379條、第393條第1款之規定，於前項案
件之審理，不適用之。
                                      書記官  林立柏
中　　華　　民　　國　　109 　年　　6 　　月　　29　　日
附錄本案論罪科刑法條全文
中華民國刑法第339條
（普通詐欺罪） 
意圖為自己或第三人不法之所有，以詐術使人將本人或第三人之
物交付者，處5年以下有期徒刑、拘役或科或併科50萬元以下罰
金。
以前項方法得財產上不法之利益或使第三人得之者，亦同。
前二項之未遂犯罰之。　　
附表：
編號 被害人 詐欺時間 詐欺方式 匯  款 時  間 匯款金額 （新臺幣） 匯款帳戶 1 洪啟國 106年11月2日8時30分許 假冒洪啟國友人名義，佯稱其急需要用錢 106年11月2日13時4分許 3萬元 上海銀行帳戶 2 劉志權 106年11月1日21時許 假冒劉志權友人鍾清順之名義，佯稱其急需要用錢 106年11月2日14時20分許 3萬元 京城銀行帳戶